【裁判字號】    99,再易,141
【裁判日期】    991129
【裁判案由】    第三人異議之訴
【裁判全文】
臺灣高等法院民事判決                 99年度再易字第141號
再審原告    單文明
訴訟代理人  陳振東律師
再審被告    賴陳坤妹
            傅林梅妹
            吳春蘭
            卓正義
            卓連春
            陳漢清
            許宗霖
            蕭凰玲
            蘇游春梅
            莊濬煌
            林祈春
            劉敦仁
            林陳彩盆
            鄧月秀
            黃王寶治
            游美麗
            李麗卿
            江淑文
            蔡榮福
            林聖倫
上20人共同
訴訟代理人  洪堯欽律師
            劉健右律師
再審被告    沈金堂
            沈忠平
            沈忠儀
            沈佩玲
            （以上四人均為楊美蓮之承受訴訟人）
上列當事人間第三人異議之訴事件，再審原告對於中華民國99年
9月14日本院98年度上易字第1224號確定判決提起再審之訴，本
院不經言詞辯論終結，判決如下：
    主      文
再審之訴駁回。
再審訴訟費用由再審原告負擔。
    事實及理由
一、本件再審原告主張本院98年度上易字第1224號確定判決（下
    稱原確定判決）有民事訴訟法第497條「就足影響於判決之
    重要證物，漏未斟酌」之再審事由，對之提起再審之訴，無
    非以：(一)原確定判決認訴外人林國楨所有門牌號碼台北縣板
    橋市○○路135巷12弄12號之1、之2、之3、之4建物屋頂平
    台之頂樓增建物（下稱系爭增建物）於構造上及使用上均已
    具獨立性，乃為獨立之建築物。然事實上系爭增建物並不具
    使用上之獨立性，非屬一獨立之不動產，而應為系爭屋頂突
    出物之附屬部份，蓋使用上若欲進入系爭增建物內部，必須
    先經過公梯進入系爭頂樓突出物之內部，再由系爭頂樓突出
    物內部進入系爭增建物，且此重要事實業經再審原告於原確
    定判決準備程序中表明，觀諸原確定判決民國99年7月14日
    準備程序筆錄第2頁第17行：「法官：『如何出入？』上訴
    人訴訟代理人陳振東律師：『一樓廚房可以通行，原來三層
    樓的一樓也可以通行。從增建的一樓沒有辦法上增建的二樓
    ，必須從原來三樓公用的樓梯進到三樓2Ｆ到增建的二樓。
    』」甚明。且再審原告亦於言詞辯論意旨狀附上相關照片為
    證。然原確定判決就此足影響於判決之重要事實、證據，漏
    未斟酌，誤認系爭增建物屬於獨立之不動產。(二)再審被告於
    原確定判決審理程序中已承認系爭增建物與該棟大樓原有屋
    頂突出物無任何可資區別之標示存在，不具備構造上及使用
    上之獨立性，肯認系爭增建物的所有權應屬於該棟大樓全體
    區分所有權人所共有。惟原確定判決就此亦漏未斟酌，確有
    同法第497條規定之再審事由等情為其論據。爰求為廢棄原
    確定判決及第一審判決，並撤銷台灣板橋地方法院95年度執
    字第50994號執行事件中關於拆除系爭增建物之強制執行程
    序等語。
二、按依民事訴訟法第466條不得上訴於第三審法院之事件，除
    同法第496條規定外，其經第二審確定之判決，如就足影響
    於判決之重要證物，漏未斟酌者，亦得提起再審之訴。同法
    第497條定有明文。所謂「就足影響於判決之重要證物漏未
    斟酌」，係指足以影響判決基礎之重要證物，雖在前訴訟程
    序業已提出，然未經確定判決加以斟酌者而言，或則忽視當
    事人聲明之證據而不予調查，或則就依聲請或依職權調查之
    證據未為判斷，均不失為漏未斟酌，且以該證物足以動搖原
    確定判決基礎者為限。若於判決理由項下說明無調查之必要
    ，或縱經斟酌亦不足影響判決基礎之意見，即與漏未斟酌有
    間，不得據為本條所定之再審理由。經查：
    (一)原確定判決「事實及理由」欄第五項第(二)款已說明：「…
      …爭增建物係利用屋頂突出物牆壁所興建，惟其與屋頂突
      出物間以牆壁隔離，1、2樓間以樓板隔離，客觀上足以明
      確劃分其範圍，雖系爭增建物之出入仍須經由系爭大樓之
      公梯，然此與一般區分所有建物之專用部分需經共有樓梯
      、大門與建築物外界相通相同，是其已具構造上之獨立性
      。再原屋頂突出物係供作設置水塔、變電室、機械房等用
      途使用之共同使用部分，乃兩造所不爭，復有登記簿謄本
      附於板橋地院96年度訴字第1950號卷可稽（見該案卷，即
      台灣板橋地方法院96年度訴字第1950號卷，第165頁）。
      而系爭增建物現作為住宅使用，內有房間、廚房及廁所等
      ，已如前述，並有照片為憑（見本院卷第115-117頁），
      是其在使用上與前開屋頂突出物之使用目的顯有區隔，有
      得以作為住宅使用之經濟效用，則其於使用上亦有獨立性
      。是系爭增建物於構造上及使用上均已具獨立性，即為獨
      立之建築物。上訴人（即本件再審原告）主張，系爭增建
      物已附合成為該棟大樓屋頂突出物之一部分而屬該棟大樓
      區分所有權人全體所共有云云，洵不足採。」等語，可知
      原確定判決對於再審原告所主張進入系爭增建物內部，必
      須先經過公梯進入系爭頂樓突出物之內部，再由系爭頂樓
      突出物內部進入系爭增建物之事證業已斟酌，依上開說明
      ，自無「就足影響於判決之重要證物漏未斟酌」之再審事
      由。
    (二)原確定判決「事實及理由」欄第五項第(四)款並說明：「上
      訴人（即本件再審原告）雖稱，被上訴人（即本件再審被
      告）於原審97年11月27日民事答辯狀及98年3月25日之民
      事言詞辯論意旨狀，均表示系爭增建物與該棟大樓原有屋
      頂突出物無任何可資區別之標示存在，不具備構造上及使
      用上之獨立性等情，亦肯認系爭增建物的所有權應屬於該
      棟大樓全體區分所有權人所共有云云。然自認之客體為事
      實，法院就當事人主張之事實，如何適用法律，不受當事
      人法律上陳述之拘束。系爭增建物存在之狀態為一事實，
      而得為自認之客體，惟系爭增建物利用屋頂突出物牆壁興
      建，其有無使用上及構造上之獨立性而得為不動產所有權
      之標的，乃法院適用法律之問題，上訴人謂被上訴人已就
      系爭增建物的所有權屬大樓全體區分所有權人所共有一節
      自認，法院不得再為相反之判斷云云，殊屬誤會。」等語
      ，足徵原確定判決已就再審被告自認之事實予以斟酌，並
      做出法律上判斷。再審原告執此為由，提起本件再審之訴
      ，亦顯無理由。
三、末按再審之訴顯無再審理由者，得不經言詞辯論，以判決駁
    回之，民事訴訟法第502條第2項定有明文。綜上所述，本件
    再審原告以原確定判決有民事訴訟法第497條之再審事由，
    提起本件再審之訴，為顯無理由，本院不經言詞辯論，逕以
    判決駁回之。爰判決如主文。
中    華    民    國    99    年    11    月    29    日
                    民事第十六庭
                        審判長法  官  藍文祥
                              法  官  吳燁山
                              法  官  張競文
正本係照原本作成。
不得上訴。
中    華    民    國    99    年    11    月    30    日
                              書記官  章大富

司法院資訊處製作；財團法人民間司法改革基金會備份。
